【裁判字號】    99,交抗,1123
【裁判日期】    991221
【裁判案由】    聲明異議
【裁判全文】
臺灣高等法院臺中分院刑事裁定        99年度交抗字第1123號
抗  告  人
即受處分人  許家郡
上列抗告人因違反道路交通管理處罰條例案件，不服臺灣臺中地
方法院中華民國99年11月19日所為裁定（99年度交聲字第3233號
）提起抗告，本院裁定如下：
    主  文
抗告駁回。
    理  由
一、抗告理由略以：(一)本件案發時警察並未對抗告人即受處分人
    許家郡作出「要稽查」動作，則受處分人何來拒絕可言？(二)
    原裁定理由認證人謝錦光「與受處分人毫無怨懟，衡情當無
    自陷偽證罪而構詞誣賴受處分人之理，當可認定證人謝錦光
    於原審所為之證詞為真實」，如果只因證人與受處分人毫無
    怨懟，即認其不可能誣陷受處分人，則試問全臺灣被警察開
    罰單（即舉發違反道路交通管理事件通知單）的人，都是因
    為跟警察結怨，所以警察才故意開出罰單的嗎？為何原裁定
    說證人不可能誣陷受處分人？在受處分人看來，只是因為證
    人罰單已開出，而通常警察不會承認自己犯錯，因為要其承
    認開錯，對其來說也是污點一個。(三)原裁定並未對受處分人
    所質疑之警察在巡邏時未開警示燈之問題作說明；再者，警
    車既有擴音器的設備，則其於發現受處人有闖紅燈的行為時
    ，為何不開擴音器示意受處分人停車受檢？受處分人發誓當
    日證人謝錦光絕對沒有對受處分人吹哨子，如有請其提出有
    吹哨子之證據；又其也沒有揮手；因為警車始終開在受處分
    人的機車後面，並未與受處分人的機車並行或超前，而受處
    人背後既未長眼睛，如何能發現警察有對受處分人揮手？(四)
    受處分人同時對闖紅燈之違規行為提出質疑，請警察提出當
    日受處分人有闖紅燈行為路口監視器錄影證等語。
二、原處分機關略以：本件受處分人許家郡騎駛其所有之車牌號
    碼ＭＣＥ－五九五號重型機車，於民國九十九年五月十七日
    晚間十一時十五分許，在新竹縣新豐鄉○○路與仁愛街口（
    舉發通知單誤載為仁愛路口），因「拒絕停車接受稽查而逃
    逸」之違規，經新竹縣警察局竹北分局以違反道路交通管理
    處罰條例第六十條第一項之規定，製開違反道路交通管理事
    件通知單（單號：竹縣警交字第Ｅ00000000Ｇ號）
    舉發。受處分人於期限內到案，就上開為警舉發部分提出申
    訴，經舉發單位複查無訛，原處分機關遂於九十九年八月三
    日以裁監稽違字第裁六一－Ｅ00000000號裁決書就
    上開拒絕停車接受稽查而逃逸部分，依違反道路交通管理處
    罰條例第六十條第一項、第六十三條第一項第一款規定，裁
    處罰鍰新臺幣（下同）三千元整，並記違規點數一點等語。
三、本件受處分人在原審則以：事發當時已接近午夜時分，受處
    分人因未發現自己闖紅燈而繼續於路上行駛，員警在發現受
    處分人違規後，在未開警示燈的情況下對受處分人追趕，因
    事發路段晚上幾乎都沒有路燈，受處分人過了建興路與仁愛
    街口之後，在不知自己已闖紅燈的情況下被不明車輛追趕，
    心生害怕而加速逃離乃人之常情，何以員警開車巡邏不需要
    開警示燈？而且員警既已確定受處分人違規之事實，看到受
    處分人加速駛離為何沒有立刻打開警示燈以示身分？且受處
    分人遭員警攔下開單時，員警依然沒有將警示燈打開，而是
    於受處分人質疑時才將警示燈打開，與函覆文件稱：員警於
    新豐鄉○○路二○一巷巷口附近，有開啟警示燈示意該車停
    車受檢...，顯有不符，懇請明察，公正處理等語。
四、按汽車駕駛人有違反道路交通管理處罰條例之行為，經交通
    勤務警察或依法令執行交通稽查任務人員制止時，不聽制止
    或拒絕停車接受稽查而逃逸者，處三千元以上六千元以下罰
    鍰；汽車駕駛人有同條例第六十條第一項情形者，除依原條
    例處罰鍰外，並記違規點數一點，道路交通管理處罰條例第
    六十條第一項、第六十三條第一項第一款分別定有文。
五、經查：
  (一)受處分人於九十九年五月十七日晚間十一時十五分許，騎駛
    其所有車牌號碼ＭＣＥ－五九五號重型機車，在新竹縣新豐
    鄉○○路與仁愛街口，因「汽車駕駛人經交通勤務警察或依
    法令執行交通稽查任務人員不聽制止或拒絕停車接受稽查而
    逃逸」之違規，經新竹縣警察局竹北分局依法舉發等情，有
    新竹縣政府警察局竹北分局竹縣北警交字第○九九五○○五
    二六○號函、新竹縣警察局竹縣警交字第Ｅ0000000
    0Ｇ號舉發違反道路交通管理事件通知單在卷可稽，足見受
    處分人確有於前揭時、地遭警取締之情事。
  (二)受處分人固不否認其有於上開時、地駕車行經該路口，惟執
    前揭情詞置辯。然證人即舉發警察謝錦光於原審訊問時證稱
    ：當時伊是在執行晚間十時至十二時的巡邏勤務，是駕駛巡
    邏車並有穿著警察制服；約於晚間十一時許，行經建興路與
    仁愛街交岔口時，發現受處分人騎駛機車由建興路往新豐方
    向闖紅燈直行，警方即以手勢並吹哨示意受處分人停車受檢
    ，但受處分人加速前行，並跨越雙黃線轉入建興路二○一巷
    ，隨之左轉仁愛街，再右轉進入仁愛街七五巷六弄十號，因
    該處是死巷，所以依法攔停舉單告發等語（參見原審卷第二
    ○頁反面、第二一頁），並當庭繪製現場圖（標示道路、受
    處分人行向、員警鳴笛、攔停地點等）附卷供參，足見本件
    受處分人行經前揭路口時，確有闖越紅燈，且經交通勤務警
    察制止時，拒絕停車接受稽查而逃逸之情事。又證人謝錦光
    於原審訊問時證述：受處分人違規地點（即建興路與仁愛街
    交岔口）設有路燈，顯示正常，且甚為明亮等情（參見原審
    卷第二○頁背面），而受處分人亦自承：違規路口有很大的
    便利超商，很亮等語（參見原審卷第二八頁）；而其所述當
    日係著警察制服巡邏一事，亦有受處分人之交通違規陳述單
    及查詢單及相片可參（見原審卷第七至十頁）；復佐以卷附
    證人謝錦光當庭所繪製之現場圖，依受處分人行駛之路線，
    比對證人以手勢並吹哨示意受處分人停車受檢之地點，受處
    分人應可注意到員警以手示意要求其停車接受稽查之動作，
    且違規地點夜間照明設備充足，受處分人亦可認出係警車在
    後追趕；另受處分人於違規當時既未佩戴安全帽，復時約晚
    間十一時許，接近半夜，人聲寂靜之情況下，對於員警吹哨
    亦應有所聽聞；復參以證人謝錦光證述受處分人有加速前行
    之情形，顯見受處分人對於員警示意其停車受檢之指揮已有
    知悉，而為規避稽查始加速逃逸，是受處分人辯稱：不知係
    警方攔停，其是遭不明車輛追趕，方加速逃離云云，自屬無
    稽。再者，證人謝錦光為依法執行勤務之員警，其對受處分
    人違規當時燈號情形、執勤所處位置、行駛路徑、闖紅燈過
    程及受處分人不服取締而逃逸等情節詳述具體明確，亦與論
    理法則、經驗法則無違，又其與受處分人毫無怨懟，衡情當
    無自陷偽證罪而構詞誣賴受處分人之理，當可認定證人謝錦
    光於原審所為之證詞為真實。從而，受處分人確有闖紅燈後
    不服稽查逃逸之違規行為堪予認定。至受處分人另以員警於
    發現其違規行為時，未立即開啟警示燈，甚或於攔停之後方
    為開啟等語置辯，然員警於發現受處分人違規之時，既有以
    手勢並吹哨示意受處分人停車攔停，而受處分人並未停車反
    自行加速逃離，其不服稽查逃逸之事實明確，業如前述，則
    縱員警於發現受處分人違規至攔停為止未全程開啟警示燈，
    亦無礙於受處分人前開違規行為之認定，是受處分人所為之
    辯解，不足作為其有利之認定，亦不足採。
六、綜上所述，受處分人確於上開時、地闖紅燈後，經警員攔停
    惟拒絕接受稽查而離去，係屬不服從交通勤務警察稽查之行
    為。受處分人上開所辯，要屬事後卸責之詞，不足採信。原
    處分機關援引上開規定裁處受處分人罰鍰三千元，並記違規
    點數一點，核無不當，本件異議為無理由。原審因而依規定
    駁回其異議，核無不合，受處分人抗告意旨仍執陳詞，為無
    理由，應予駁回。至其雖於抗告程序爭執闖紅燈部分，惟該
    部分，並未經原處分機關作成裁決書，受處分人亦於未原審
    對此部分聲明異議，復非其聲明異議部分之效力所及，本院
    自無從加以審理，併此敘明。
七、爰依道路交通事件處理辦法第二十六條、刑事訴訟法第四百
    十三條前段裁定如主文。
中    華    民    國    99    年    12    月    21    日
            刑事第七庭   審判長法  官 林 榮 龍
                               法  官 李 秋 娟
                               法  官 黃 仁 松
以上正本證明與原本無異。
不得再抗告。
                               書記官 鄧 智 惠
中    華    民    國    99    年    12    月    21    日

司法院資訊處製作；財團法人民間司法改革基金會備份。
